臺灣屏東地方法院刑事判決　　　　　　　99年度易字第1003號
公　訴　人　臺灣屏東地方法院檢察署檢察官
被　　　告　陳永祥
上列被告因違反毒品危害防制條例案件，經檢察官提起公訴（99
年度毒偵字第735 號），被告於本院準備程序中就被訴事實為有
罪之陳述，經本院合議庭裁定由受命法官獨任進行簡式審判程序
，並判決如下：
    主  文
陳永祥施用第二級毒品，累犯，處有期徒刑拾月，扣案之第二級
毒品甲基安非他命壹小瓶及捌小包（總驗餘淨重拾玖點貳伍公
克）均沒收銷燬；又持有第一級毒品，累犯，處有期徒刑肆月，
扣案之第一級毒品海洛因貳小包（總驗餘淨重零點零貳公克）均
沒收銷燬。應執行有期徒刑壹年，扣案之第一級毒品海洛因貳小
包（總驗餘淨重零點零貳公克）及第二級毒品甲基安非他命壹小
瓶及捌小包（總驗餘淨重拾玖點貳伍公克），均沒收銷燬。
    事  實
一、陳永祥前於民國87年間因施用毒品案件，經本院以87年度毒
    聲字第1140號裁定送觀察、勒戒後，認無繼續施用毒品之傾
    向，於88年1 月8 日執行完畢釋放，並經臺灣屏東地方法院
    檢察署檢察官以87年度偵字第7770號為不起訴處分確定；復
    於前開觀察、勒戒執行完畢釋放後5 年內之89年間，又因施
    用毒品案件，經本院以89年度毒聲字第591 號裁定送觀察、
    勒戒後，認有繼續施用毒品之傾向，除經本院以89年度毒聲
    字第1988號裁定令入戒治處所施以強制戒治外，並經臺灣屏
    東地方法院檢察署檢察官以89年度毒偵字第1706號、89年度
    毒偵緝字第250 號聲請簡易判決處刑，其中強制戒治部分，
    因執行成效良好，經本院以90年度毒聲字第126 號裁定停止
    戒治，所餘戒治期間付保護管束，嗣陳永祥於保護管束期間
    內，因違反保護管束情節重大，復經本院以90年度毒聲字第
    955 號裁定撤銷停止戒治，令入戒治處所施以強制戒治，於
    91年5 月20日執行完畢釋放（接續執行有期徒刑），至刑事
    追訴部分，經本院以89年度潮簡字第516 號判決判處有期徒
    刑6 月確定，並與其後所犯之轉讓第二級毒品及施用毒品2
    案件接續執行，於92年7 月17日縮短刑期假釋出監，所餘期
    間付保護管束，於93年3 月24日保護管束期滿未經撤銷假釋
    ，視為執行完畢（以上不構成累犯）。復於94年間因施用第
    一級毒品及第二級毒品案件，經本院以94年度訴緝字第7號
    判決分別判處有期徒刑1 年、10月，應執行有期徒刑1 年8
    月確定，又於95年間因施用第一級毒品及第二級毒品案件，
    經臺灣高雄地方法院以94年度訴字第4379號判決分別判處有
    期徒刑1 年、7 月，應執行有期徒刑1 年6 月確定，經同法
    院以96年度聲減字第5225號裁定減刑並定應執行有期徒刑9
    月確定，並與前開有期徒刑接續執行，於96年11月9 日縮刑
    期滿執行完畢出監。詎仍不知悔改，而分別為下列犯行：
（一）明知甲基安非他命係毒品危害防制條例第2 條第2 項第2
      款所列之第二級毒品，不得非法持有、施用，仍基於施用
      第二級毒品甲基安非他命之犯意，於99年3 月24日晚間6
      時許，在其位於屏東縣琉球鄉○○路1 巷22號住處內，以
      將甲基安非他命置於玻璃球內燒烤而吸食煙霧之方式，施
      用甲基安非他命1 次。
（二）明知海洛因係毒品危害防制條例第2 條第2 項第1 款所列
      之第一級毒品，依法不得持有，竟基於持有第一級毒品海
      洛因之犯意，於99年3 月24日某時許，在上址住處內，受
      女友王秋萍委託，代為保管海洛因2 小包（總驗餘淨重0.
      02公克），而未經許可持有之。嗣於99年3 月24日晚間9
      時14分許，因另案通緝，為警在上址逮捕，並當場扣得海
      洛因2 小包（總驗餘淨重0.02公克）及甲基安非他命1 小
      瓶及8 小包（總驗餘淨重19.253公克），復經警徵得其同
      意採集尿液檢體送驗，鑑驗結果呈甲基安非他命陽性反應
      ，而查悉上情。
二、案經南部地區巡防局第六海岸巡防總隊報告臺灣屏東地方法
    院檢察署檢察官偵查起訴，並經本院改依簡式程序審理。
    理  由
一、按簡式審判程序之證據調查，不受第159 條第1 項之限制，
    刑事訴訟法第273 條之2 定有明文，是依上開規定，於行簡
    式審判程序之案件，被告以外之人於審判外之陳述，除有其
    他不得作為證據之法定事由外，應認具有證據能力。查本件
    如下引用被告以外之人於審判外之陳述，因本案採行簡式審
    判程序，復無其他不得做為證據之法定事由，揆諸首揭說明
    ，應認均具有證據能力，合先敘明。
二、前揭犯罪事實，業據被告陳永祥於偵查、本院準備程序及審
    理時坦承不諱（參偵查卷第5 頁，本院卷第54頁背面、第58
    頁背面），又被告為警查獲後在警局所排尿液，經送高雄市
    立凱旋醫院以酵素免疫法初驗後，再以氣相層析質譜儀法複
    驗，證實該尿液呈甲基安非他命陽性反應，有該醫院於99年
    4 月15日出具之濫用藥物尿液檢驗報告、姓名代碼對照表及
    檢體監管紀錄表（編號：000000000 號）各1 份附卷可稽（
    附於警卷第36、37頁、偵查卷第22頁），此外，並有被告自
    承其所有並供己施用之第二級毒品甲基安非他命1 小瓶及8
    小包（總驗餘淨重19.253公克），經送高雄醫學大學附設中
    和紀念醫院鑑定後，證實為甲基安非他命無訛，有高雄醫學
    大學附設中和紀念醫院99年12月10日出具之檢驗報告9 紙附
    卷可稽（參本院卷第40至48頁），另扣案之白色粉末2 小包
    ，經送高雄市立凱旋醫院鑑定後，證實為海洛因無訛，有高
    雄市立凱旋醫院出具之99年6 月21日高市凱醫驗字第13353
    號濫用藥物成品檢驗鑑定書乙紙附卷可稽（參偵查卷第30頁
    ）。堪認被告確有施用第二級毒品甲基安非他命及持有第一
    級毒品海洛因之犯行無誤。綜上，足認被告上開自白確與事
    實相符，堪信為真實，其犯行事證明確，堪予認定，應依法
    論科。
三、按毒品危害防制條例於92年7 月9 日修正公布，自93年1 月
    9 日施行，其中第20條、第23條將施用毒品之刑事處遇程序
    區分為「初犯」、「5 年內再犯」、「5 年後再犯」。依其
    立法理由之說明：「初犯」，經觀察、勒戒或強制戒治，應
    為不起訴處分或不付審理之裁定；經觀察、勒戒或強制戒治
    執行完畢釋放後，「5 年內再犯」者，因其再犯率甚高，原
    實施之觀察、勒戒及強制戒治既已無法收其實效，爰依法追
    訴或裁定交付審理。至於經觀察、勒戒或強制戒治執行完畢
    釋放，「5 年後再犯」者，前所實施之觀察、勒戒或強制戒
    治已足以遮斷其施用毒品之毒癮，為期自新及協助其斷除毒
    癮，仍用「初犯」規定，先經觀察、勒戒或強制戒治之程序
    。從而，依修正後之規定，祇於「初犯」及「5 年後再犯」
    2 種情形，有其追訴條件之限制，即須於初犯經觀察、勒戒
    或強制戒治釋放後，5 年內均無施用毒品之行為，始能認其
    前所實施之觀察、勒戒或強制戒治已足遮斷毒癮，而得於5
    年後再犯時，再予適用初犯之規定，重行觀察、勒戒等程序
    。倘5 年內已經再犯，經依法再為保安處分或追訴處罰，縱
    其第3 次（或第3 次以上）施用毒品之時間，在初犯之保安
    處分執行完畢釋放5 年以後，即與「5 年後再犯」之情形有
    別，且因已於「5 年內再犯」，顯見其再犯率甚高，原實施
    觀察、勒戒或強制戒治，已無法收其實效，自無再經觀察、
    勒戒及強制戒治之必要，應由檢察官逕行起訴，始符新法修
    正之本旨，最高法院97年第5 次刑事庭會議決議、97年度台
    非字第540 號判決可資參照。查本案被告前因施用毒品案件
    ，經法院裁定送觀察、勒戒後，認無繼續施用毒品之傾向，
    於88年1 月8 日執行完畢釋放，並經臺灣屏東地方法院檢察
    署檢察官以87年度偵字第7770號為不起訴處分確定；復於前
    開觀察、勒戒執行完畢釋放後5 年內之89年間，又因施用毒
    品案件，經法院裁定送觀察、勒戒後，認有繼續施用毒品之
    傾向，並經法院裁定令入戒治處所施以強制戒治，嗣經停止
    戒治、撤銷停止戒治，及再入戒治處所施以強制戒治，於91
    年5 月20日執行完畢釋放等情，有臺灣高等法院被告前案紀
    錄表在卷可稽，是本案被告所為施用毒品之犯行，距離前開
    強制戒治執行完畢釋放雖已逾5 年，惟被告在上開觀察、勒
    戒執行完畢釋放後5 年內，既已再犯施用毒品罪，並經強制
    戒治執行完畢釋放，揆諸前揭說明，其本次犯行即與毒品危
    害防制條例第20條第3 項所稱之「5 年後再犯」有別，是公
    訴人依法追訴，於法並無不合，本院自應依法論科。
四、查海洛因及甲基安非他命，分屬於毒品危害防制條例第2 條
    第2 項第1 、2 款所規定之第一、二級毒品。核被告陳永祥
    所為，係犯毒品危害防制條例第10條第2 項之施用第二級毒
    品罪及同條例第11條第1 項之持有第一級毒品罪。被告施用
    前後持有甲基安非他命之低度行為，為施用甲基安非他命之
    高度行為所吸收，不另論罪。被告所犯上開2 罪名，犯意各
    別，行為互殊，應予分論併罰。被告有如事實欄所載前案科
    刑及執行情形，有前揭被告前案紀錄表在卷可稽，其於有期
    徒刑執行完畢後5 年內，故意再犯本案有期徒刑以上之各罪
    ，均為累犯，應依刑法第47條第1 項之規定加重其刑。爰審
    酌被告有多次施用毒品前科，素行非佳，其前曾經觀察、勒
    戒、強制戒治執行完畢及法院判處罪刑後，仍為本件施用第
    二級毒品及持有第一級毒品犯行，足以戕害其身心，滋生其
    他犯罪，惡化治安，嚴重損及公益，自制力亦顯不佳；惟另
    考量被告於犯後終能坦承犯行，而其施用毒品行為於本質上
    係屬自我戕害行為，反社會性之程度應屬較低等一切情狀，
    各量處如主文所示之刑，並定其應執行之刑，以資懲儆。
五、扣案之海洛因2 小包（總驗餘淨重0.02公克）及甲基安非他
    命1 小瓶及8 小包（總驗餘淨重19.253公克），係查獲之第
    一級毒品及第二級毒品，不問是否屬於犯人所有，均應依毒
    品危害防制條例第18條第1 項前段之規定，諭知沒收銷燬。
    至鑑驗時採樣之海洛因及甲基安非他命，已因鑑驗用罄而滅
    失，自無從諭知沒收銷燬，併此指明。
據上論斷，應依刑事訴訟法第273 條之1 第1 項、第299 條第1
項前段，毒品危害防制條例第10條第2 項、第11條第1 項、第18
條第1 項前段，刑法第11條前段、第47條第1 項、第51條第5 款
，判決如主文。
本案經檢察官陳立興到庭執行職務。
中    華    民    國   100    年    1     月    13    日
                  刑事第五庭  法  官  謝濰仲
以上正本證明與原本無異。
如不服本判決應於收受判決後10日內向本院提出上訴書狀，並應
敘述具體理由；其未敘述上訴理由者，應於上訴期間屆滿後20日
內向本院補提理由書（均須按他造當事人之人數附繕本）「切勿
逕送上級法院」。
中    華    民    國   100    年    1     月    13    日
                              書記官  黃美玲
附錄本案論罪科刑法條全文：
毒品危害防制條例第10條第2項
施用第二級毒品者，處 3 年以下有期徒刑。
毒品危害防制條例第11條第1項
持有第一級毒品者，處3 年以下有期徒刑、拘役或新臺幣5 萬元
以下罰金。